最高法院民事裁定            一○○年度台上字第一九四二號
上  訴  人  張智榮
訴訟代理人  王子文律師
被 上訴 人  合作金庫商業銀行股份有限公司
法定代理人  劉燈城
訴訟代理人  林展義律師
上列當事人間請求確認擔保債權不存在事件，上訴人對於中華民
國一○○年八月三十日台灣高等法院第二審判決（一○○年度重
上字第一○○號），提起上訴，本院裁定如下：
    主  文
上訴駁回。
第三審訴訟費用由上訴人負擔。
    理  由
按上訴第三審法院，非以原判決違背法令為理由，不得為之。又
提起上訴，上訴狀內應記載上訴理由，其以民事訴訟法第四百六
十九條所定事由上訴者，應於上訴狀內表明原判決所違背之法令
及其具體內容，暨依訴訟資料合於該違背法令之具體事實，其依
民事訴訟法第四百六十九條之一規定提起上訴者，並應具體敘述
為從事法之續造、確保裁判之一致性或其他所涉及之法律見解具
有原則上重要性之理由。同法第四百六十七條、第四百七十條第
二項定有明文。而依同法第四百六十八條規定，判決不適用法規
或適用不當者，為違背法令；依同法第四百六十九條規定，判決
有該條所列各款情形之一者，為當然違背法令。是當事人提起上
訴，如以同法第四百六十九條所列各款情形為理由時，其上訴狀
或理由書應表明該判決有合於各該條款規定情形之具體內容，及
係依何訴訟資料合於該違背法令之具體事實。如依同法第四百六
十八條規定，以原判決有不適用法規或適用法規不當為理由時，
其上訴狀或理由書應表明該判決所違背之法令條項，或有關判例
、解釋字號，或成文法以外之習慣或法理等及其具體內容，暨係
依何訴訟資料合於該違背法令之具體事實，並具體敘述為從事法
之續造、確保裁判之一致性或其他所涉及之法律見解具有原則上
重要性之理由。上訴狀或理由書如未依上述方法表明，或其所表
明者與上開法條規定不合時，即難認為已合法表明上訴理由，其
上訴自非合法。本件上訴人對於原判決提起上訴，雖以該判決有
判決不備理由、違背民事訴訟法第二百二十六條第三項、第三百
三十四條、第三百三十五條、本院二十九年上字第八四二號判例
、七十九年台上字第五四○號判例等違背法令為由，惟核其上訴
理由狀所載內容，係就原審取捨證據、認定事實之職權行使，及
其他與判決結果不生影響之理由，指摘其為不當，並就原審本於
上開職權之行使所論斷：上訴人以自己為債務人，其女江慧敏為
連帶保證人，向被上訴人借款，並以其所有上開住所之系爭房地
為被上訴人設定最高限額新台幣（下同）一千零四十萬元抵押權
（下稱系爭抵押權），由被上訴人於民國九十六年三月七日及同
年月九日依序撥款三百七十萬元、四百三十萬元至上訴人名下帳
戶，該帳戶於同年月七日取款三百七十萬八千五百二十二元分二
筆轉匯至前中國農民銀行西湖分行，以代償原以系爭房地設定抵
押權擔保之借款債務，並於同年月十日轉帳四百四十萬元至上訴
人之子江志豪設於中華商業銀行松江分行之帳戶。系爭抵押權擔
保借款之借據、開戶文件上之上訴人名義筆跡與必須由上訴人親
自簽名之離婚協議書、離婚登記申請書、換發國民身分證申請書
等文件上之上訴人名義筆跡，經法務部調查局鑑定結果，筆畫特
徵相似，可能出自同一人之手，證人陳秀玲、吳愛玲、白蕢誌與
江慧敏均證稱本件貸款係上訴人簽名、提供相關證件及印章蓋用
向被上訴人申貸，並提供系爭房地設定抵押為擔保，上訴人主張
該貸款係江慧敏未經其同意，偽造其簽名向被上訴人貸款，並不
足取。本件貸款尚未清償完畢，被上訴人仍有系爭抵押權所擔保
之債權，則上訴人據以請求確認系爭抵押權所擔保之債權不存在
，並命被上訴人塗銷系爭抵押權設定登記，不應准許等情，及就
原審命為辯論或已論斷者，泛言謂為違法，而非表明該判決所違
背之法令及其具體內容，暨依訴訟資料合於該違背法令之具體事
實，更未具體敘述為從事法之續造、確保裁判之一致性或其他所
涉及之法律見解具有原則上重要性之理由，難認其已合法表明上
訴理由。依首揭說明，應認其上訴為不合法。
據上論結，本件上訴為不合法。依民事訴訟法第四百八十一條、
第四百四十四條第一項前段、第九十五條、第七十八條，裁定如
主文。
中    華    民    國  一○○  年   十一   月    十    日
                      最高法院民事第七庭
                          審判長法官  顏  南  全  
                                法官  林  大  洋  
                                法官  鄭  傑  夫  
                                法官  陳  玉  完  
                                法官  陳  國  禎  
本件正本證明與原本無異
                                      書  記  官  
中    華    民    國  一○○  年   十一   月  二十三  日
                                                      Ｅ